【裁判字號】    95,交聲,48
【裁判日期】    950328
【裁判案由】    違反道路交通管理處罰條例聲明異議
【裁判全文】
臺灣新竹地方法院交通事件裁定  九十五年度交聲字第四八號
原處分機關  交通部公路總局新竹區監理所新竹市監理站
異  議  人
即受處分人  甲○○
上列受處分人因違反道路交通管理處罰條例案件，對於交通部公
路總局新竹區監理所九十四年十二月十六日竹監新四字第裁五一
－Ｅ00000000號所為之違反道路交通管理事件裁決處分
不服，聲明異議，本院裁定如下：
    主      文
原處分關於「領有小型車駕駛執照駕駛大型車」部分撤銷。
    理      由
一、原處分機關處分意旨略以：異議人為汽車駕駛人，僅領有小
    型車駕駛執照，嗣於民國九十四年十一月一日二十一時四十
    八分，在新竹市○○路與文化街口，駕駛上芫企業有限公司
    所有之車牌號碼ＲＡ─七００號自用大貨車時，因未隨身攜
    帶駕駛執照及未繫安全帶，乃經原舉發機關新竹市警察局交
    通隊警員李欽棠當場攔截製單舉發「駕駛汽車未繫安全帶」
    、「未帶駕駛執照」之違規，惟原舉發機關乃將異議人駕駛
    之「車輛種類」「自用大貨車」誤植為「營小貨」。嗣異議
    人逾應到案期限後十五日內（按到案期限為九十四年十一月
    十六日前），於原處分機關裁決前之九十四年十一月二十一
    日到案聽候裁決，原處分機關乃依原舉發機關上開「車輛種
    類」誤植之內容，分別援引道路交通管理處罰條例第三十一
    條第一項（原處分機關之函覆誤載為同條例第三十一條之一
    ）、第二十二條第一項第一款之規定，以異議人「駕駛汽車
    未繫安全帶」、「持普通駕駛執照，駕駛營業汽車營業」之
    違規事由，依違反道路交通管理事件統一裁罰基準表「逾越
    應到案期限十五日內到案聽候裁決」之標準，分別裁決處以
    異議人罰鍰新臺幣（下同）一千五百元、二千四百元，而異
    議人則對上開舉發裁決之事實承認無訛，並當場繳納罰鍰共
    三千九百元，原處分機關乃逕以收繳異議人繳納之罰鍰結案
    。嗣原處分機關稽核發現異議人所駕駛之車牌號碼ＲＡ─七
    ００號汽車係上芫企業有限公司所有之「自用大貨車」，乃
    分別於九十四年十二月一日、九十四年十二月二十日以稽違
    字第０九四四一一四七八、０九四四０一一七五二號函示異
    議人係持有小型車駕駛執照越級駕駛自用大貨車，原裁決援
    引道路交通管理處罰條例第二十二條第一項第一款之規定有
    誤，應改依同條例第二十一條第三項第一款（按此亦誤引，
    應為同條例第二十一條之一第一項第三款）裁處補繳五萬零
    六百元（即依違反道路交通管理事件統一裁罰基準表「逾越
    應到案期限十五日內到案聽候裁決」之標準，應裁處罰鍰五
    萬三千元，扣除上開誤為裁決已繳納之二千四百元，應再補
    繳五萬零六百元），然異議人不服上開原處分機關所為補繳
    罰鍰之通知，原處分機關乃援引道路交通管理處罰條例第三
    十一條第一項、第二十一條第一項第三款（按此亦誤引，應
    援引同條例第二十一條之一第一項第三款）之規定，以異議
    人「汽車行駛於道路上，其汽車駕駛人未繫安全帶」、「領
    有小型車駕駛執照駕駛大型車」之違規事由，依違反道路交
    通管理事件統一裁罰基準表「逾越應到案期限十五日內到案
    聽候裁決」之標準，而於九十四年十二月十六日以竹監新四
    字第裁五一－Ｅ00000000號違反道路交通管理事件
    裁決分別處以異議人罰鍰一千五百元、五萬三千元（扣除上
    開已繳納之三千九百元，應再繳納五萬零六百元）。
二、本件聲明異議意旨略以：異議人已於九十四年十一月二十一
    日到案聽候裁決，並當場接受裁決繳納罰鍰三千九百元，詎
    原處分機關竟再通知異議人補繳五萬零六百元，異議人至原
    處分機關詢問，原處分機關乃表示歉意，並示意異議人聲明
    異議尋求救濟，爰就本件九十四年十二月十六日竹監新四字
    第裁五一－Ｅ00000000號違反道路交通管理事件裁
    決處分關於「領有小型車駕駛執照駕駛大型車」部分聲明異
    議（就裁決處分關於「汽車行駛於道路上，其汽車駕駛人未
    繫安全帶」部分，則未聲明異議）等語。
三、按本條例所定罰鍰之處罰事件．．．行為人逾指定應到日期
    後到案，而有前項第一款（行為人對舉發事實承認無訛者）
    、第二款情形者，得逕依基準表逾越繳納期限之規定，收繳
    罰鍰結案。處罰機關依前二項規定收繳罰鍰時，應於通知單
    移送聯之處理情形攔內，填註其違反法條及罰鍰金額，並加
    蓋有裁決員職名及日期之章戳．．．但以電腦傳輸違反道路
    交通管理事件資料者，得於電腦檔案輸入裁罰條款、金額、
    日期、操作員代號等資料代之，違反道路交通管理事件統一
    裁罰基準及處理細則第四十一條第二、三項分別定有明文。
    揆諸上揭規定，違反道路交通管理處罰條例之處罰事件，倘
    經行為人逾應到案日期後到案聽候裁決，且行為人對舉發之
    事實承認無訛者，裁決機關即得逕依違反道路交通管理事件
    統一裁罰基準表逾越繳納期限之規定，收繳行為繳納之罰鍰
    結案。
四、經查，異議人確有上揭僅領有小型車駕駛執照，惟於九十四
    年十一月一日二十一時四十八分，在新竹市○○路與文化街
    口，駕駛上芫企業有限公司所有之車牌號碼ＲＡ─七００號
    自用大貨車時，因未隨身攜帶駕駛執照及未繫安全帶，乃經
    原舉發機關新竹市警察局交通隊警員李欽棠當場攔截製單舉
    發「駕駛汽車未繫安全帶」、「未帶駕駛執照」之違規，然
    原舉發機關乃將異議人駕駛之「車輛種類」「自用大貨車」
    誤植為「營小貨」。嗣異議人逾應到案期限後十五日內（按
    到案期限為九十四年十一月十六日前），於原處分機關裁決
    前之九十四年十一月二十一日到案聽候裁決，原處分機關乃
    依原舉發機關上開「車輛種類」誤植之內容，分別援引道路
    交通管理處罰條例第三十一條第一項（原處分機關函覆誤載
    為同條例第三十一條之一）、第二十二條第一項第一款之規
    定，以異議人「駕駛汽車未繫安全帶」、「持普通駕駛執照
    ，駕駛營業汽車營業」之違規事由，依違反道路交通管理事
    件統一裁罰基準表「逾越應到案期限十五日內到案聽候裁決
    」之標準，分別裁決處以異議人罰鍰一千五百元、二千四百
    元，而異議人則對上開舉發裁決之事實承認無訛，並當場繳
    納罰鍰共三千九百元，原處分機關乃逕以收繳異議人繳納之
    罰鍰結案等情，業據異議人陳明在卷，並有新竹市警察局九
    十四年十一月一日竹市警交字第Ｅ00000000號舉發
    違反道路交通管理事件通知單影本、汽車車籍查詢表、原處
    分機關逕依違反道路交通管理事件統一裁罰基準表「逾越應
    到案期限十五日內到案聽候裁決」收繳罰鍰結案電腦檔案資
    料、交通部公路總局自行收納款項收據影本、原處分機關對
    違反道路交通管理處罰條例事件不服裁決聲明異議案件意見
    書、原處分機關九十五年二月十四日竹監新字第０九五００
    ００九九五號函等在卷足稽，已堪認定。據此，原處分機關
    於九十四年十一月二十一日異議人到案聽候裁決時，就異議
    人僅領有小型車駕駛執照，而違規駕駛自用大貨車部分，本
    應援引道路交通管理處罰條例第二十一條之一第一項第三款
    「領有小型車駕駛執照駕駛大型車」規定予以裁決處分，惟
    乃誤依原舉發機關舉發違反道路交通管理事件通知單「車輛
    種類」誤植之內容，而援引道路交通管理處罰條例第二十二
    條第一項第一款之規定，以異議人「持普通駕駛執照，駕駛
    營業汽車營業」之違規事由裁決處以異議人罰鍰二千四百元
    ，而異議人則對上舉發裁決之事實承認無訛，並當場繳納罰
    鍰，原處分機關亦逕以收繳異議人繳納之罰鍰結案，則異議
    人此部分違規之「同一事實」，既經原處分機關裁決收繳異
    議人繳納之罰鍰結案，即已裁決處分確定併執行完畢。
五、第按，行政機關得將違法行政處分轉換為與原處分具有相同
    實質及程序要件之其他行政處分。但有下列各款情形之一者
    ，不得轉換．．．三、轉換法律效果對當事人更為不利者。
    行政程序法第一百十六條第一項第三款定有明文。揆諸上開
    規定，行政機關固得將違法行政處分轉換為其他行政處分，
    惟以所轉換之行政處分與原處分具有相同實質及程序要件為
    限，且轉換之法律效果對當事人不得更為不利。查本件原處
    分機關就異議人「領有小型車駕駛執照駕駛大型車」之違規
    部分，雖於九十四年十一月二十一日誤援引道路交通管理處
    罰條例第二十二條第一項第一款「持普通駕駛執照，駕駛營
    業汽車營業」之規定為裁決處分，而有所違誤，然此裁決處
    分既未經撤銷；且道路交通管理處罰條例第二十一條之一第
    一項第三款「領有小型車駕駛執照駕駛大型車」違規之實質
    要件，亦與同條例第二十二條第一項第一款「持普通駕駛執
    照，駕駛營業汽車營業」違規之實質要件不同；甚而道路交
    通管理處罰條例第二十一條之一第一項第三款「領有小型車
    駕駛執照駕駛大型車」違規之處罰，亦較同條例第二十二條
    第一項第一款「持普通駕駛執照，駕駛營業汽車營業」違規
    之處罰為重，顯然更不利於異議人，原處分機關自不得將上
    開違誤之裁決處分轉換為實質要件不同，且更不利於異議人
    之本件裁決處分。
六、綜上，原處分機關就異議人「領有小型車駕駛執照駕駛大型
    車」之違規部分，雖於九十四年十一月二十一日誤援引道路
    交通管理處罰條例第二十二條第一項第一款「持普通駕駛執
    照，駕駛營業汽車營業」之規定為裁決處分，而有所違誤，
    然此裁決處分既已確定併已執行完畢，復未經撤銷，原處分
    機關亦不得將該裁決處分轉換為實質要件不同，且更不利於
    異議人之裁決處分，自不得再依同條例第二十一條之一第一
    項第三款「領有小型車駕駛執照駕駛大型車」違規事由為轉
    換裁決處分。據此，原處分機關就已為裁決處分確定併已執
    行完畢之同一事實，再為實質要件不同，且更不利於異議人
    之本件裁決處分，即顯有違誤，異議意旨執此指摘本件裁決
    處分不當，為有理由，自應由本院將本件裁決處分關於「領
    有小型車駕駛執照駕駛大型車」部分予以撤銷。
據上論斷，應依道路交通案件處理辦法第二十前段，裁定如主文
。
中    華    民    國  九十五  年    三    月  二十八  日
                            臺灣新竹地方法院交通法庭
                                法    官  汪  銘  欽
右正本證明與原本無異。
如不服本裁定，應於裁定送達後五日內向本院提出抗告狀。
                                書 記 官  鄭  敏  郎
中    華    民    國  九十五  年    三    月  二十八  日


司法院資訊處製作；財團法人民間司法改革基金會備份。
